【裁判字號】    98,消債聲,175
【裁判日期】    980911
【裁判案由】    聲請免責
【裁判全文】
台灣台中地方法院民事裁定           98年度消債聲字第175號
    聲  請  人
    即  債務人  丁○○
    相  對  人
    即  債權人  華南商業銀行股份有限公司
    法定代理人  王濬智
                          22.
    相  對  人
    即  債權人  國泰世華商業銀行股份有限公司
    法定代理人  乙○○
    代  理  人  劉士銘
    相  對  人
    即  債權人  台中商業銀行股份有限公司
    法定代理人  丙○○
    相  對  人
    即  債權人  香港商香港上海匯豐銀行股份有限公司
                （原「中華商業銀行股份有限公司」）
    法定代理人  韋力行
    相  對  人
    即  債權人  聯邦商業銀行股份有限公司
    法定代理人  甲○○
    代  理  人  歐昭廷
    相  對  人
    即  債權人  日盛國際商業銀行股份有限公司
    法定代理人  陳  棠
    相  對  人
    即  債權人  中國信託商業銀行股份有限公司
    法定代理人  己○○
    相  對  人
    即  債權人  第一金融資產管理股份有限公司
                （原「中華商業銀行股份有限公司」）
    法定代理人  簡明仁
    相  對  人
    即  債權人  臺灣銀行股份有限公司
    法定代理人  戊○○
    代  理  人  林鐵海
上列當事人間因消費者債務清理條例事件，債務人聲請清算，經
本院裁定准予清算後，嗣並經裁定終止後，本院裁定如下：
    主    文
債務人丁○○不免責。
    理    由
一、按債務人有下列各款情形之一者，法院應為不免責之裁定，
    但債務人證明經普通債權人全體同意者，不在此限：一、於
    七年內曾依破產法或本條例規定受免責；二、隱匿、毀損應
    屬清算財團之財產，或為其他不利於債權人之處分；三、捏
    造債務或承認不真實之債務；四、因浪費、賭博或其他投機
    行為，致財產顯然減少或負擔過重之債務，而生開始清算之
    原因；五、於清算聲請前一年內，已有清算之原因，而隱瞞
    其事實，使他人與之為交易致生損害；六、明知已有清算原
    因之事實，非基於本人之義務，而以特別利於債權人中之一
    人或數人為目的，提供擔保或消滅債務；七、隱匿、毀棄、
    偽造或變造帳簿或其他會計文件之全部或一部，致其財產之
    狀況不真確；八、故意於財產及收入狀況說明書為不實之記
    載，或有其他故意違反本條例所定義務之行為，消費者債務
    清理條例第134條定有明文。
二、經查：
  (一)債務人丁○○等依消費者債務清理條例，聲請清算，前經本
    院裁定開始清算程序並同時終止清算程序確定在案，有本院
    98年度消債清字第119號民事裁定附卷可考。
  (二)次以，上開98年度消債清字第 119號裁定確定後，經分案為
    98年度消債聲字第 175號聲請免責案後，本院依消費者債務
    清理條例第136條「前3條情形，法院於裁定前應依職權調查
    ，或命管理人調查以書面提出報告，並使債權人、債務人有
    陳述意見之機會。債務人對於前項調查，應協助之。」之規
    定，於98年8月3日發函予債權人、債務人於收受通知送達翌
    日起20日內表示意見，並請聲請人於10日內提出其與配偶97
    年迄今收取薪資之存摺影本到院，而債務人於98年 8月14日
    具狀表示伊於永和豆漿擔任店員一職，平均月薪30,000元，
    然陳報人每月生活必要開銷為28,395元，陳報人聲請消算前
    兩年間可處分所得扣除及依法應受扶養者所必要生活費之數
    額為38,520元，普通債權人之分配總額也為 0，故無消費者
    債務清理條例第 133條規定之情事，堪符聲請免責之要件。
    並陳稱雇主直接給予現金，無薪資存摺，且配偶無薪資收入
    等語。而未補正存摺到院，嗣經本院依職權調查債務人及其
    配偶在金融機構開戶之資料，結果債務人分別在合作金庫商
    業銀行、華南商業銀行、國泰世華商業銀行、台中商業銀行
    、板信商業銀行、聯邦商業銀行、中國信託商業銀行，其配
    偶分別在臺灣土地銀行、國泰世華商業銀行、北豐國際商業
    銀行、臺灣新光商業銀行、板信商業銀行有開戶之資料，此
    有金融機構回應狀態--開戶銀行列表附卷可稽。如是，債務
    人及配偶既在上開金融機構開戶，不願提出以供本院審酌
    ，則債務人顯然具有前揭「七、隱匿、毀棄、偽造或變造帳
    簿或其他會計文件之全部或一部，致其財產之狀況不真確；
    八、故意於財產及收入狀況說明書為不實之記載，或有其他
    故意違反本條例所定義務之行為」規定之情形。
  (四)末以，本院斟酌債權人提出債務人之消費紀錄，有大額信用
    貸款（93年9月16日250,000元）、預借現金（93年4月60,10
    0元、93年5月15,000元、93年7月45,300元、93年8月30,100
    元、93年9月40,000元、93年10月57,600元、93年11月30,00
    0元、94年1月5日269,800元、94年 2月101,000元、94年9月
    20日104,000元） 、電視購物（東森）（小額未列計）等時
    有逾越其所得支出之消費，且其預借現金、信用貸款之金額
    已逾越一般人生活水準。如是，核債務人消費態樣而言，性
    質顯非一般通常生活之必要費用，其消費逾越可得支配之所
    得。
三、綜上，債務人之消費紀錄既然有浪費以致負擔過重債務，而
    生開始清算之原因，且債務人經本院定期命其補正其與配偶
    之存摺，不提出以供本院審酌，顯然具有前揭「七、隱匿
    、毀棄、偽造或變造帳簿或其他會計文件之全部或一部，致
    其財產之狀況不真確；八、故意於財產及收入狀況說明書為
    不實之記載，或有其他故意違反本條例所定義務之行為」之
    之行為，而債權人表示不同意免責，且本件債務人又無法證
    明其業經普通債權人全體之同意，則依上揭說明，本件債務
    人不得免責，爰裁定如主文。
中    華    民    國    98    年    9     月    11    日
                  民事庭法  官      顏世傑
上為正本係照原本作成
如對本裁定抗告應於送達後10日內向本院提出抗告狀，並繳納新
台幣1000元之裁判費。
中    華    民    國    98    年    9     月    11    日
                        書記官      魏宏銘


司法院資訊處製作；財團法人民間司法改革基金會備份。
